高雄高等行政法院簡易判決
　　　　　　　　　　　　　　　　九十四年度簡字第三二０號
原　　　告　甲○○
被　　　告　台南縣政府
代　表　人　乙○○　○○
上列當事人間因就業服務法事件，原告不服行政院勞工委員會中
華民國九十四年七月二十五日勞訴字第０九四００三００五七號
訴願決定，提起行政訴訟。本院判決如下：
    主  文
原告之訴駁回。
訴訟費用由原告負擔。
    事實及理由
一、緣原告依法聘僱之越南籍外國人NGYUEN THI MIEN（下稱N君
    ，護照號碼：A0000000A），原經核准於台南縣永康市○○
    ○街六十二號十六樓之五從事家庭監護工之工作，惟台南市
    警察局第三分局於民國（下同）九十四年一月三十一日查獲
    N君在台南縣永康市晉生療養院五０七Ｂ號房從事照顧訴外
    人李廖美玉之子李彥逸之看護工作，乃移由被告處理，經被
    告以原告違反就業服務法第五十七條第四款規定，依同法第
    六十八條第一項規定，裁處原告罰鍰新台幣（下同）三萬元
    。原告不服，提起訴願，惟遭決定駁回，遂提起本件行政訴
    訟。
二、本件原告起訴意旨略謂：原告係於九十四年一月委由中友人
    力仲介有限公司（下稱中友公司）僱請該名越南籍家庭看護
    工N君，照料極重度殘障之母親，惟經原告瞭解後，發現該
    名外籍看護工並無護理經驗等資格，原擬予以辭退，礙於與
    中友公司尚有合約，遂要求中友公司代為訓練，原告完全信
    賴中友公司之專業與法律知識，並不知中友公司將該名看護
    工帶至何處訓練，直至九十四年一月三十一日，台南市警察
    局第三分局通知原告到案說明才知情。原告委請人力仲介公
    司代為訓練看護工，純屬訓練看護病患之護理，並沒有許可
    人力仲介公司的工作行為；況且行政院勞工委員會九十一年
    七月二十四日勞職外字第０九一０二０五０七八號為行政機
    關內部文書，一般民眾根本不知情，行政院勞工委員會亦未
    於許可函上載明，一般民眾何以得知原來還有連坐罰之法規
    。原告信賴政府核可登記的中友公司，但是中友公司兩次仲
    介之人力均不符合擁有護理資格及專業之外籍看護工，為了
    保護原告母親的生命權，再加上原告無任何資源及專業可以
    訓練看護工，原告只有委託中友公司代為訓練，但是中友公
    司並沒有告知帶至何處、如何訓練，原告實在不知何罪之有
    ，原告始為真正的受害者，不但被中友公司矇騙，尚需支付
    看護工受訓期間之薪資費用，又受到連坐罰的懲罰。是被告
    對原告裁處罰鍰，實屬不公，為此提起本訴，聲明求為判決
    原處分及訴願決定均撤銷云云。被告答辯則以：（一）原告
    未經許可非法變更所僱外勞至永康市晉生療養院從事照顧李
    廖美玉君兒子李彥逸之看護工作（原工作場所為永康市○○
    ○街六十二號十六樓之五），案經台南市警察局第三分局移
    送被告，並經行政院勞工委員會於九十四年四月二十一日函
    釋示略以原告已涉嫌違反就業服務法第五十七條第四款之規
    定，案經審查屬實，依就業服務法規定裁處原告三萬元罰鍰
    ，依法並無不合。（二）至原告指稱係信賴人力仲介公司，
    並不知人力仲介公司帶外勞至何處訓練等詞，實屬推托之詞
    不足採信，因原告合法申請該外勞從事照顧其母親即受監護
    人丁雷阿春之工作，則該監護工所得從事之工作內容自當以
    照顧受監護人所必須之相關生活照料工作者為限，又外籍看
    護工之照護品質行政院勞工委員會已規定來台前，需在當地
    完成九十小時之職前訓練，並據以作為申請入國簽證所需之
    專長證明，且外籍勞工聘僱許可函所載明該外籍勞工之工作
    種類及工作地點均為許可範圍之一部，是外籍看護工入國後
    ，不得再安排至許可以外之地點從事訓練，合先敘明。依本
    件之談話紀錄所載，原告九十四年二月二十五日於被告所屬
    勞工局已自承該名外勞入境後沒有到其住處工作，其與仲介
    公司約定訓練至九十四年二月一日交工；該外勞亦稱未去過
    原告家中，由仲介公司接送至地點不詳之處所照顧李廖美玉
    之子；仲介公司負責人洪明裕則稱接受原告之委託訓練該外
    勞，遂將其帶至台南縣永康市晉生療養院委託其朋友李廖美
    玉訓練，則上開外籍勞工於台南縣永康市晉生療養院內許可
    以外之地點從事許可以外之工作，洵堪認定。復查，本件雖
    非原告直接指派，然仲介公司接受原告委任代為訓練，應認
    係居於代原告行使對外勞管理監督地位，其指派外勞至台南
    縣永康市晉生療養院許可以外之地點從事許可以外之工作之
    行為，依行政院勞工委員會之函釋，應視為原告之指派行為
    ，縱使中友公司未明確知會原告將帶至何處訓練，亦不生影
    響。核其行為同時違反就業服務法第五十七條第三、四款之
    規定，原告所訴並無理由，乃聲明求為判決駁回原告之訴等
    語。
三、按「雇主聘僱外國人不得有下列情事：一、．．．三、指派
    所聘僱之外國人從事許可以外之工作。四、未經許可，指派
    所聘僱從事第四十六第一項第八款至第十款規定工作之外國
    人變更工作場所。」「違反．．．第五十七條第三款、第四
    款．．．規定者，處新台幣三萬元以上十五萬元以下罰鍰。
    」分別為就業服務法第五十七條第三款、第四款及第六十八
    條第一項所明定。又「．．．三、本法第五十七條第三款『
    （雇主）指派所聘僱之外國人從事許可以外之工作』１、（
    １）本款之雇主係指名義上之雇主。且在雇主明示或默示下
    ，居於代雇主行使對外勞管理監督地位之人，所為指派外勞
    從事許可以外工作之行為，亦視為雇主之指派行為。（２）
    除積極的指派行為外，亦包括在『明知或可得而知』之情形
    下，消極容認之行為。．．．」業經行政院勞工委員會九十
    一年七月二十四日勞職外字第０九一０二０五０七八號函釋
    示在案。又「為保障國民工作權，聘僱外國人工作，不得妨
    礙本國人之就業機會、勞動條件、國民經濟發展及社會安定
    。」為就業服務法第四十二條所明定，故對於申請聘僱外國
    人工作，我國係採申請許可制，主管機關係將申請者之資格
    條件與外國人之工作類別、項目、人數、期間及工作地點均
    列為須經許可內容，並課雇主監督與管理外國人之義務與責
    任，是就業服務法第五十七條乃有對於雇主聘僱外國人而對
    雇主為一定行為禁止之規定。而上開函釋規定固係針對就業
    服務法第五十七條第三款所稱「雇主」及其「指派」行為之
    意義及範圍作解釋，然該項解釋對於同法條第四款所指涉之
    雇主指派行為，於未逾越前述立法目的之範圍內，仍有適用
    之餘地。又前揭行政院勞工委員會之函釋，乃行政院勞工委
    員會本於行政主管機關之地位，闡明法規原意之釋示，核與
    就業服務法立法意旨相符，應自法規生效日有其適用（司法
    院釋字第二八七號解釋參照），本院自得予援用。
四、經查，本件越南籍勞工NGYUEN THI MIEN（護照號碼：A0000
    000A）為原告申請聘僱在原告住所（台南縣永康市○○○街
    六十二號十六樓之五）工作之家庭監護工，於九十四年一月
    三十一日，經台南市警察局第三分局查獲在台南縣永康市晉
    生療養院五０七Ｂ號房從事照顧訴外人李廖美玉之子李彥逸
    之看護工作，乃移由被告處理，經被告以原告違反就業服務
    法第五十七條第四款規定，依同法第六十八條第一項規定，
    裁處原告罰鍰三萬元等情，為兩造所不爭執，並有台南市警
    察局第三分局查獲違反就業服務法罰鍰案件通知書（九十四
    年二月三日警三外字第０九四四三００二七四號函）及被告
    違反就業服務法罰鍰處分書（九十四年四月二十八日府勞就
    字第０九四００九０八七四號）附於原處分卷可憑，洵堪認
    定。而原告不服，起訴主張係因該名越南籍看護工並無護理
    經驗，乃委由仲介公司代為訓練，惟並不知仲介公司將其帶
    至何處訓練，直至台南市警察局第三分局通知原告說明時方
    知情云云，資為爭執。惟查，該名越南籍勞工於九十四年一
    月三十一日台南市警察局第三分局調查時已表明其合法工作
    地點原在原告位於台南縣永康市○○○街六十二號十六樓之
    五之住宅，負責照護原告母親丁雷阿春；嗣於被告所屬勞工
    局九十四年二月二十五日之訪談紀錄中則承稱其從未去過原
    告家中，由仲介公司人員接送至地點不詳之處所照顧訴外人
    李廖美玉之子。而原告亦於九十四年二月二十五日訪談紀錄
    中表示該外勞為其所合法僱用之家庭監護工，但入境後並未
    至原告住處工作，仲介公司告知為其訓練外勞並約定於九十
    四年二月一日交工，至於仲介公司將該名外勞帶至何處並無
    所悉等語。另中友公司負責人洪明裕則表示接受原告之委託
    訓練該名外勞，並將其帶往台南縣永康市晉生療養院委託其
    朋友李廖美玉訓練，由李廖美玉指揮監督該名外勞並照顧其
    子云云。從而，該名越南籍勞工於入境我國後，未至原許可
    地點即台南縣永康市○○○街六十二號十六樓之五原告住處
    擔任家庭監護工，卻至台南縣永康市晉生療養院內工作乙事
    ，應屬真實。雖原告表示其僅係委託仲介公司代為訓練該名
    外勞云云。然依「外國人從事就業服務法第四十六條第一項
    第八款至第十一款工作資格及審查標準」第七條之規定，外
    國人受聘僱從事家庭看護工作，其年齡須二十歲以上，並應
    具下列資格之一：(1)入國工作前應經中央衛生主管機關認可
    之外國健康檢查醫院或其本國勞工部門指定之訓練單位訓練
    合格，或(2)最近一年內在中華民國境內從事相同工作滿六個
    月以上，因此在外籍勞工欲至本國境內從事家庭看護工之工
    作前，必須已具備上開資格之一，方能引進本國從事相關之
    工作；另參照原處分卷附行政院勞工委員會九十三年九月十
    五日勞職外字第０九三０二０六０七一號函釋，亦規定：「
    ．．．為提昇外籍看護工之照護品質，本會已規定外籍看護
    工來台前，須在當地完成九十小時之照顧服務員職前訓練，
    並據以作為申請入國簽證所需之專長證明。基於外籍看護工
    來台前本應具上開專長，且為免有礙整體外勞之管理，故外
    籍看護工入國後，不得再安排至許可以外工作地點從事訓練
    ．．．。」原告於申請聘僱外籍看護工時，即應知悉上揭規
    定之限制，此為聘僱外籍看護工時，應盡之義務，是原告不
    得諉稱不知悉而免責。倘非如此，則假藉名義引進外勞，替
    他人工作之情形，在行政上將無從管制。況原告於訪談紀錄
    中既不否認為其所合法聘用之外籍看護工，則其於雙方約定
    交工期日前，委託仲介公司代為「訓練」外籍看護工之行為
    ，乃授予仲介公司行使對外籍看護工之指揮監督權，則外勞
    雖非直接受原告之指派至許可以外之地點即台南縣永康市晉
    生療養院從事病患照護工作，原告仍應就其授權行為負其責
    任，不得以不知仲介公司於交工前將該名外籍看護工帶至何
    處而卸責。從而，原告前開主張，均不足採取。則被告予以
    科罰，於法洵屬有據。
五、綜上所述，原告指派所聘僱之外籍監護工 NGYUEN THI MIEN
    於許可以外之地點工作，核其行為已違反就業服務法第五十
    七條第四款之規定，故被告依同法第六十八條第一項規定，
    裁處原告三萬元之罰鍰，其認事用法，洵無違誤。訴願決定
    予以維持，亦無不合。原告起訴請求撤銷訴願決定及原處分
    ，為無理由，應予駁回。並不經言詞辯論為之。又本件事證
    已明，原告其餘主張，並不影響本件判決基礎，尚無逐一論
    述之必要，附此說明。
據上論結，本件原告之訴為無理由，爰依行政訴訟法第二百三十
三條第一項、第二百三十六條、第一百九十五條第一項後段、第
九十八條第三項前段，判決如主文。
中　　華　　民　　國　九十四　年　  十二　　月　十六　日
                  第二庭      法  官  蘇秋津
以上正本係照原本作成。
如不服本判決，應於送達後二十日內，向本院提出上訴狀並表明
上訴理由，如於本判決宣示後送達前提起上訴者，應於判決送達
後二十日內補提上訴理由書（須按他造當事人人數附繕本）。
提起上訴應預繳送達用雙掛號郵票七份（每份三十四元）。
中　　華　　民　　國　九十四　年　  十二　　月　十六　日
　　　　　　　　　　　　　　　書記官  陳嬿如
附註:
行政訴訟法第二百三十五條（第一項、第二項）:
對於適用簡易程序之裁判提起上訴或抗告，須經最高行政法院之
許可。
前項許可，以訴訟事件所涉及之法律見解具有原則性者為限。
